臺灣高等法院高雄分院民事判決　九十二年度上易字第二三二號
　　　上　訴　人　乙○○
　　　訴訟代理人　王伊忱律師
　　　被上訴人　　甲○○○○○.
當事人間請求損害賠償等事件，上訴人對於民國九十二年七月二十三日臺灣高雄地方
法院九十一年度訴字第一四三二號第一審判決提起上訴，本院於九十三年二月五日言
詞辯論終結，判決如下：
    主    文
上訴駁回。
第二審訴訟費用由上訴人負擔。
    事實及理由
一、被上訴人主張：上訴人於民國八十四年六月間向伊購買坐落高雄市○○區○○段
    三四六號土地及其上門牌號碼高雄市○○區○○路一二一號十三樓之二之房屋（
    下稱系爭房地），約定價金部分以現金給付外，其餘由上訴人承擔以伊名義為借
    款人向合作金庫之抵押貸款（下稱系爭貸款）新台幣（下同）三百五十一萬元，
    伊已辦理所有權移轉登記給上訴人。嗣上訴人竟未依約按期繳納貸款，致合作金
    庫聲請拍賣系爭房地，經法院拍賣後尚有本息合計一百三十四萬七千二百三十八
    元未受清償，伊乃於八十九年五月十九日清償一百二十九萬二千二百零六元。爰
    本於債務不履行之法律關係，請求上訴人負損害賠償責任，求為命上訴人應給付
    被上訴人一百二十九萬二千二百零六元，及自八十九年五月二十日起至清償日止
    ，按年息百分之五計算之利息。於本院聲明：上訴駁回。
二、上訴人則以：上訴人同意承擔系爭貸款，但貸款金額並非三百五十一萬元，伊僅
    承受約二百萬元之銀行貸款，兩造合意之房屋價款應為四百二十萬元左右，伊並
    無債務不履行之情形，被上訴人不得向上訴人請求賠償等語，資為抗辯。並聲明
    ：原判決廢棄。被上訴人在第一審之訴駁回。
三、被上訴人主張上訴人於八十四年六月間向被上訴人購買系爭房地，並已辦理移轉
    登記，被上訴人於八十九年五月十九日向合作金庫清償系爭貸款本息共計一百二
    十九萬二千二百零六元之事實，業據被上訴人提出高雄地方法院強制執行分配表
    ，台灣省合作金庫催收帳款各一份為證，並為上訴人所不爭執。被上訴人主張上
    訴人有同意承擔系爭貸款，並有債務不履行之情形等語，上訴人則辯稱有同意承
    擔系爭貸款，但金額並非三百五十一萬元等情。是本件兩造之爭執點在於：(一)上
    訴人向被上訴人購買系爭房地是否同意承擔系爭貸款三百五十一萬元？(二)上訴人
    是否須負債務不履行之損害賠償責任？
四、上訴人向被上訴人購買系爭房地是否同意承擔系爭貸款三百五十一萬元？
    被上訴人主張上訴人同意承擔系爭貸款，作為系爭房地部分買賣價金，並提出上
    訴人在八十七年度鳳簡字第四七一號確認本票債權不存在事件之八十七年四月二
    十一日起訴狀為證。經查，上訴人於該案起訴狀記載：「八十四年六月間某日被
    告（指本件被上訴人）向原告（指本件上訴人）：因缺錢需用，將依「原價」（
    總價為四百九十五萬元）轉讓給原告，先付現金一百四十五萬元，其餘銀行貸款
    部分由原告接手支付等情，‧‧‧即應允」等語，有該起訴狀附卷可稽，則上訴
    人已自承其有同意承擔系爭貸款。況且上訴人於該事件一、二審訴訟進行中，均
    未曾否認或更正其陳述，並經本院依職權調閱八十七年度鳳簡字第四七一號卷及
    八十九年度簡上字第一二七號卷查證屬實。又證人蔡青霏於高雄地方法院到庭證
    稱：本件買賣產權過戶是伊辦理的，賈燕青將房子賣給乙○○，我叫兩造一同到
    合作金庫辦理抵押權過戶給乙○○的手續，被告（指賈燕青）從合作金庫打電話
    來說合作金庫說無法以原來條件給乙○○，於是向銀行貸款還是以賈燕青名義等
    語（見高雄地願八十七年度鳳簡字第四七一號卷第六七頁背面）。足認上訴人確
    與被上訴人約定承擔系爭貸款。次查，本件系爭房地之抵押貸款為三百五十一萬
    元，而上訴人於上開八十九年度簡上字第一二七號卷內所為之答辯狀內陳述：是
    被上訴人（指本件上訴人）既已給付一百四十五萬元，又承接原三百五十一萬元
    貸款，已達系爭契約之買賣價金，根本未有七十五萬元尾款未付，、、、等語。
    （見該卷第九十頁），而該院就上訴人所簽發之該七十五萬元本票，認定其中兩
    造原先約定頭期款一百四十五萬元，上訴人僅交付一百二十萬元，尚有二十五萬
    元未交付，另被上訴人代墊借款給上訴人之整型費用十二萬元，故認定上訴人所
    確認之七十五萬元本票債權不存在事件，其中三十八萬元部分債權不存在，有該
    判決書一份附卷可參，是兩造當時就承擔系爭房屋銀行之貸款三百五十一萬元部
    分，並不爭執，顯見上訴人確實同意承擔本件之貸款金額三百五十一萬元，堪予
    認定。上訴人雖抗辯所同意承擔之貸款為二百萬元左右，然查，上訴人係以兩造
    買賣價金之真意為四百二十萬元，其支付一百二十萬元現金，又支付二十五萬元
    現金，另開七十五萬元本票，再加上二百萬元貸款，合計為四百二十萬元為依據
    ，惟上訴人並未提出證據證明兩造所約定買賣價金為四百二十萬元，更未提出證
    據證明上訴人僅承擔部分貸款，而其餘約一百五十一萬元貸款仍由被上訴人承擔
    ，況在前述案件中，兩造所各陳述之買賣價金雖不盡相符，但被上訴人主張價金
    為四百九十一萬元，上訴人係陳述四百九十五萬元，有上開卷證可按，即僅有數
    萬元之差，足認兩造就尾數記憶有誤，但價金應為四百九十萬元左右無訛，是以
    此計算，上訴人承擔之貸款債務不可能為二百萬元，準此，兩造當時應無將貸款
    三百五十一萬元分割為一部由上訴人承擔，一部分由被上訴人承擔之理，至於兩
    造嗣後另因借貸、本票等法律關係所生之糾葛，應不影響貸款由上訴人承擔之約
    定。
五、上訴人是否須負債務不履行之損害賠償責任？
    按債務人遲延者，債權人得請求其賠償因遲延而生之損害；又遲延之債務，以支
    付金錢為標的者，債權人得請求依法定利率計算之遲延利息，民法第二百三十一
    條、第二百三十三條第一項前段分別定有明文。上訴人既已同意承擔系爭貸款，
    而其未依與被上訴人之約定按期繳付貸款，致合作金庫聲請拍賣系爭房地，經分
    配受償結果，仍有本息一百三十四萬七千二百七十八元之不足額未獲受償，因系
    爭貸款之借款人名義仍為被上訴人，合作金庫即向被上訴人追償，被上訴人於八
    十九年五月十九日向合作金庫清償一百二十九萬二千二百零六元，有高雄地方法
    院八十八年度執字第一二八○九號強制執行金額計算書分配表及催收款項帳各一
    份附卷可稽，則上訴人未依兩造約定按期給付貸款，致被上訴人受有損害，被上
    訴人自得依前揭規定，請求上訴人給付一百二十九萬二千二百零六元，及自八十
    九年五月二十日起至清償日止，按年息百分五計算之利息。
六、從而，被上訴人本於債務不履行之法律關係，請求上訴人給付一百二十九萬二千
    二百零六元，及自八十九年五月二十日起至清償日止，按年息百分之五計算之利
    息，為有理由，應予准許。原審判命上訴人如數給付，於法並無不合。上訴意旨
    指摘原判決不當，求予廢棄改判，為無理由，應予駁回其上訴。
七、據上論結：本件之上訴為無理由，依民事訴訟法第四百四十九條第一項、第七十
    八條，判決如主文。
中　　　華　　　民　　　國　　九十三　　年　　　三　　　月　　 十八　　 日
                                                民事第二庭
~B1審判長法　官　簡色嬌
~B2      法　官　陳真真
~B3      法　官　沈建興
正本係照原本作成。
不得上訴。
中　　　華　　　民　　　國　　九十三　　年　　　三　　　月　　 十九　　 日
~B法院書記官　林明威
